---
title: "Trabalho Séries Temporais"
author:
  
- 'Adriane Akemi nUSP: 11915623'

- 'Álvaro Valentim nUSP: 10392150'

- 'Emerson Miady nUSP: 11207943'

output:
  pdf_document: default
  html_document:
    df_print: paged
---

```{r setup, include=FALSE}
knitr::opts_chunk$set(echo = TRUE)
library(forecast)
library(ggplot2)
library(tseries)
```

# Objetivo

O objetivo do grupo é usar as técnicas de séries temporais para ajustar algum modelo em um conjunto de dados, aplicando as seguintes etapas:

1. Análise exploratória;
2. Ajuste do modelo;
3. Análise de resíduos;
4. Previsão.

# Dados

Os dados utilizados são de vendas mensais (em dolar australiano) de uma loja de Souvenir localizada em um beach resort em Queensland, Australia, no período de 1987 a 1993, contendo assim, 84 observações temporais.

```{r}
dat <- scan("http://robjhyndman.com/tsdldata/data/fancy.dat")
dat <- ts(dat, frequency=12, start=c(1987,1))
dat
```

# Análise exploratória

```{r}
plot.ts(dat)

ggseasonplot(dat, polar = TRUE)

monthplot(dat)
```

O primeiro plot mostra uma tendência de crescimento da série conforme se passa os anos, indicando que a loja está em constante crescimento. Além disso, existe uma certa periodicidade nas vendas mensais.

O segundo plot é uma confirmação do primeiro, já que em todos os anos o formato da curva se mantém aproximadamente, porém vemos um crescimento de sua área.

O último plot indica que, as médias de vendas (linhas horizontais) aumentam no final do ano, atigindo um pico em dezembro.

```{r}
plot(decompose(dat))

ggtsdisplay(dat)
```

Da decomposição da série, vemos que existe sazonalidade e uma clara tendência de crescimento nas vendas (série não estacionária), corroborando com as observações feitas anteriormente. Para tratar a tendência, podemos utilizar a diferença de lags entre as observações, ou seja, alterando o argumento "d" do ARIMA. 

Vamos fazer o teste ADF (raiz unitária) com $d = 1$ para verificar se a série ainda é não estacionária.

```{r}
adf.test(diff(dat))
```

O $d = 1$ já indica que a série é estacionária, sendo assim, usaremos este parâmetro para o ARIMA.

Para achar o "p" do AR, olhamos para a PACF, e um valor que queremos testar é 1. Isto porque existe um valor significante na primeira autocorrelação parcial. Já para descobrir o "q" do MA, observamos a FAC, e analogamente, escolhemos o "q" igual a 1.

Então nosso modelo até o momento é $ARIMA(1, 1, 1)$.

Dado que existe sazonalidade, vamos incluir a componente sazonal neste modelo.

```{r}
ggtsdisplay(dat, lag.max=60)
```

Os gráficos acima são os mesmos que os anteriores, só alterando o número de lags. No PACF, vemos um truncamento periódico (período = 12) em t = 12, e além disso, temos os lags periódicos do ACF decaindo lentamente, em t = 12, 24, 36...

Sendo assim, supomos que o parâmetro "P" do SARIMA deve ser 1 e o "Q" é 0.

Logo, o modelo que supomos foi um $SARIMA(1, 1, 1)(1, 1, 0)_{12}$

# Ajuste

```{r}
training <- window(dat, end = c(1992,12))
test <- window(dat, start = c(1993,1))
fit <- Arima(training, order = c(1,1,1), seasonal = c(1,1,0),
                 method = "ML", lambda = 0)

checkresiduals(fit)
```

O teste de Ljung-Box verifica se a autocorrelação dos resíduos é igual a 0. Como o p-valor obtido foi maior que o nível de significância de 5%, não rejeitamos a hipótese nula e portanto, os resíduos não são autocorrelacionados.

Vemos também que, as autocorrelações do ACF não passam da banda de confiança e a distribuição dos resíduos aparenta ser Normal.

Para testar a normalidade deles, vamos usar o teste de Shapiro Wilk.

```{r}
shapiro.test(fit$residuals)
```

```{r}
mean(fit$residuals)
```

A média dos resíduos foi praticamente 0, mostrando evidências de que a distribuição deles é $N(0, \sigma^2)$.

# Predição

```{r}
forc <- forecast(object = fit, h=12, level = 0.95)


autoplot(forc) + autolayer(test, series = "conjunto de teste") + autolayer(fitted(forc), series = "valores ajustados")

accuracy(forc, test)
```

Aparentemente o modelo realizou um bom ajuste, com uma boa predição. Além de que as métricas MPE e MAPE dos conjuntos de treino e teste foram bem satisfatórios.

# Conclusão

Passamos por todas as etapas e um bom modelo a ser ajustado foi o $SARIMA(1, 1, 1)(1, 1, 0)_{12}$, com boas predições e métricas de avaliação.

